【裁判字號】    94,林訴,2
【裁判日期】    950119
【裁判案由】    違反臺灣地區與大陸地區人民關係條例等
【裁判全文】
臺灣花蓮地方法院刑事判決               94年度林訴字第2號
公  訴  人  臺灣花蓮地方法院檢察署檢察官
被      告  乙○○
上列被告因違反臺灣地區與大陸地區人民關係條例等案件，經檢
察官聲請以簡易判決處刑（94年度發查偵字第591 號、94年度偵
字第3858號），本院認不宜以簡易判決處刑，改依通常程序審理
後，被告於準備程序中就被訴事實為有罪之陳述，經本院合議庭
裁定由受命法官獨任進行簡式審判程序，本院判決如下：
    主  文
乙○○共同違反不得使大陸地區人民非法進入臺灣地區之規定，
處有期徒刑肆月，如易科罰金，以參佰元折算壹日，緩刑肆年。
    事    實
一、乙○○於民國92年6 月間，經簡璟翔（未據起訴，起訴書載
    丙○○（本院另行審結），業經公訴人當庭更正）以新臺幣
    （下同）八萬元之代價招攬其前往大陸地區與大陸地區男子
    辦理「假結婚」，以上開非法方式使該大陸地區男子申請來
    臺自覓處所打工，乙○○因貪圖上開利益，而應允之，乃與
    簡璟翔共同基於行使明知為不實之事項而使公務員登載於職
    務上所掌公文書之概括犯意及使大陸地區人民非法進入臺灣
    地區之犯意聯絡，在簡璟翔之安排下，於92年6 月30日前往
    大陸福建省福州市，隨即於同年7月9日與大陸地區男子尤昌
    欽辦理假結婚登記，乙○○返台後，復於同年7 月12日持中
    華人民共和國核發之結婚證明書等證明文件，赴花蓮縣花蓮
    市戶政事務所申辦結婚登記，使該戶政事務所不知情之承辦
    公務員將乙○○與尤昌欽結婚之不實事項，登載於其職務上
    所執掌之戶籍登記簿冊公文書，並據以核發戶籍謄本，均足
    生損害於戶政機關對於結婚戶籍登記管理之正確性；嗣乙○
    ○乃於同年8 月23日前往花蓮縣警察局花蓮分局軒轅派出所
    ，向辦理對保之警員出示上開登載有前述結婚不實事項之戶
    籍謄本文件而行使之，憑以辦理對保手續，足生損害於該警
    察機關對於保證人與被保證人間身分關係審核之正確性；乙
    ○○再於同年8 月25日將上開登載有結婚不實事項之戶籍謄
    本及「大陸地區人民進入臺灣地區保證書」等文件交付委託
    不知情之旅行社業務員，向內政部警政署入出境管理局（下
    稱境管局）辦理大陸地區人民尤昌欽進入臺灣地區旅行證申
    請事宜，憑之申請尤昌欽以「探親」名義進入臺灣地區之旅
    行證，足生損害於境管局對於大陸地區人民進入臺灣地區旅
    行證審核管理之正確性；經境管局承辦人員審核後，仍未察
    而據以發予尤昌欽進入臺灣地區旅行證，尤昌欽乃持上開旅
    行證於同年9 月28日搭機由桃園縣中正國際機場進入臺灣地
    區，嗣於94年5 月12日，乙○○主動具狀向臺灣花蓮地方法
    院檢察署自首上開假結婚之行為，經該署發交警方循線查獲
    上情，而尤昌欽則於94年12月14日因逾期居留遭警查獲而強
    制遣送出境。
    理    由
一、上開事實，業據被告乙○○於警詢、本院訊問時均坦承不諱
    ，核與證人簡璟翔於警詢時證述情節大致相符，並有乙○○
    與尤昌欽之大陸結婚證書影本、海基會證明影本、結婚登記
    申請資料及戶籍謄本影本、大陸地區人民進入臺灣地區保證
    書影本、乙○○、簡璟翔及尤昌欽入出境紀錄3 份、內政部
    警政署入出境管理局95年1 月3日境信凡字第09411413880號
    函檢附相關該局核發尤昌欽申請核准來臺之臺灣地區旅行證
    、臺北市政府警察局中山分局94年12月13日北市警中分督字
    第09435931200 號函（查獲尤昌欽逾期居留經警遣返資料）
    等在卷可證，足認被告自白應與事實相符。本件事證明確，
    被告乙○○犯行堪以認定。
二、按被告行為後，臺灣地區與大陸地區人民關係條例業於92年
    10月29日修正公佈，同年12月31日施行，修正後第79 條第1
    項規定「違反第15條第1 款規定者，處1年以上7年以下有期
    徒刑，得併科新臺幣一百萬元以下罰金。」，與修正前第79
    條第1項「違反第15條第1 款規定者，處5年以下有期徒刑、
    拘役或科或併科新台幣五十萬元以下罰金。」比較，修正前
    第79條第1 項規定有利被告，依刑法第2條第1項但書規定，
    應適用修正前第79條第1 項規定。核被告所為，係犯刑法第
    216條、第214條行使使公務員登載不實文書罪，及違反臺灣
    地區與大陸地區人民關係條例第15條第1 款之規定，應依修
    正前同法第79條第1 項之規定處斷。另被告所為使公務員登
    載不實之低度行為，應由行使之高度行為所吸收，不另論罪
    。又被告乙○○與簡璟翔成年男子間，就渠等間所犯之大陸
    地區人民非法進入臺灣地區及行使使公務員登載不實文書罪
    等犯行間，有犯意聯絡及行為分擔，為共同正犯。又被告上
    開行使使公務員登載不實二犯行間，時間緊接，犯罪構成要
    件相同，顯各基於同一犯意為之，為連續犯，應依刑法第56
    條各論以一罪並均加重其刑。另被告所為行使使公務員登載
    不實之文書罪與使大陸地區人民非法進入臺灣地區罪二罪間
    ，有方法結果之牽連關係，應從一重之使大陸地區人民非法
    進入臺灣地區罪處斷。至檢察官聲請簡易判決處刑書雖漏未
    記載被告行使登載不實之戶籍謄本，向花蓮縣警察局花蓮分
    局軒轅派出所及內政部警政署入出境管理局先後辦理上開對
    保手續及申請入境旅行證等行使公務員登載不實文書事實部
    分，惟與聲請簡易處刑書所載之被告使公務員登載不實犯行
    間，有裁判上一罪之關係，基於於審判不可分原則，本院自
    應併予審究。又被告乙○○於94年5 月12日具狀向臺灣花蓮
    地方法院檢察署自首其犯行，並表示願意接受裁判，此有卷
    附自首狀一份可參（見本案94年度他字第119 號偵查卷），
    應依刑法第62條前段關於自首之規定減輕其刑。爰審酌被告
    年輕識淺，因貪小利，一時失慮，致罹刑章，案發後主動自
    首坦承犯行，並表悔悟之意，而蒞庭檢察官亦當庭向本院表
    示予被告緩刑機會以勵其自新，參以被告前未曾受有期徒刑
    以上刑之宣告，有臺灣高等法院被告前案紀錄表一份附卷可
    考，因認被告經此偵審程序及刑之宣告後，當知所警惕而無
    再犯之虞，所宣告之刑以暫不執行為適當，乃量處如主文所
    示之刑及諭知易科罰金折算標準，併宣告緩刑四年，用啟自
    新。
三、依刑事訴訟法第452條、第273條之1第1項、第299條第1項前
    段，修正前臺灣地區與大陸地區人民關係條例第79條第1 項
    、第15條第1 款，刑法第11條前段、第2條第1項但書、第28
    條、第216條、第214條、第55條、第41條第1 項前段、第62
    條前段、第74條第1款，罰金罰鍰提高標準條例第1條前段、
    第2條，判決如主文。
四、如不服本判決，得於收受判決書送達後10日內，以書狀敘明
    理由，向本院提起上訴。
本案經檢察官甲○○到庭執行職務
中    華    民    國    95    年    1     月    19    日
                        臺灣花蓮地方法院刑事第三庭
                                    法  官  張嘉芬
上列正本證明與原本無異。
如對本判決不服，應於送達後10日內，向本院提出上訴狀。（應
抄附繕本）
                                    書記官  林佳慧
中    華    民    國    95    年    1     月    19    日
附錄本判決論罪之法律條文：
臺灣地區與大陸地區人民關係條例第79條第1項：
違反第十五條第一款規定者，處五年以下有期徒刑、拘役或科或
併科新台幣五十萬元以下罰金。


司法院資訊處製作；財團法人民間司法改革基金會備份。
